臺灣臺中地方法院民事判決
110年度訴字第2922號
原      告  何柏翰  
訴訟代理人  洪維煌律師
被      告  王莉君  

訴訟代理人  陳乃慈律師（言詞辯論終結後終止委任）
上列當事人間清償借款事件，本院於民國111年2月24日言詞辯論
終結，判決如下：
    主    文
被告應給付原告新台幣（下同）482萬元，及自110年8月21日起
至清償日止，按年息5%計算之利息。
訴訟費用由被告負擔。
本判決於原告以161萬元供擔保後，得假執行；但被告如以482萬
元為原告預供擔保，得免為假執行。
    事實及理由
壹、程序部分：
　　原告聲請支付命令時之聲明為：被告應給付原告482萬元，
    及自110年9月17日起至清償日止，按年息16%計算之利息（
    見支付命令卷9頁）。於訴訟繫屬中變更聲明為「被告應給
    付原告482萬元，及自110年8月21日起至清償日止，按年息5
    %計算之利息。」（見本院卷41頁）。核係就利息之起算日
    擴張起訴之聲明、就利率部分減縮起訴之聲明，依民事訴訟
    法第255條第1項但書第3款之規定，應予准許。
貳、兩造主張
一、原告主張：
    被告因平時在股市中進行當沖，偶會臨時向原告調度資金，
    兩造聯絡過程中，被告刻意營造其母財力雄厚之假象，並稱
    伊進出股市有為其母賺取數千萬，或其母願贈與其高額金錢
    等情。被告於110年8月17日以LINE通話向原告調借482萬元
    ，原告翌日（110年8月18日）即分別匯款240萬元、242萬元
    合計482萬元（下稱系爭借款），至被告設於新光銀行新生
    南路分行帳號0000000000000帳戶。被告聲稱其母會幫忙匯
    款清償，並承諾於110年8月19日先清償65萬元，餘額417萬
    元則於110年8月20日償還，詎原告於110年8月19日以LINE軟
    體聯繫被告先轉65萬元予原告時，皆置之不理，之後即失聯
    。嗣經原告向被告前夫與家人查詢被告去向時，方知被告之
    母早已去世多年，足見被告故意謊稱其母可代償其債務，向
    原告借貸系爭借款等情，亦有涉詐欺之侵權行為。依上，原
    告爰先依民法第474條第1項金錢消費借貸法律關係，請求被
    告給付系爭借款482萬元；如認兩造間不存在消費借貸契約
    ，則主張被告施用詐術，致原告受有損害，依民法第184條
    第1項後段規定請求。並聲明：如主文所示。
二、被告抗辯：
　㈠緣原告見被告有投資股票之興趣，向被告表示其為單親爸爸
    ，生活需要額外收入，亦對股票投資有興趣，被告因此對原
    告產生信任，雖原告並無分析師執照，仍將金錢交付原告進
    行股票代操，並將報酬回饋予原告，至今已給付至少171萬
    元之報酬。
  ㈡被告並未積欠原告任何款項，原告於110年8月18日所匯兩筆2
    40萬元及240萬元款項（即系爭借款），係因被告預計於110
    年8月18日交割股票約482萬元，但當時並無現金，乃於同年
    月16日向適逢前往桃園處理事務之胞姐王惠鍹（因被告年紀
    較小時即喪母，胞姊王惠鍹年長被告十餘歲，故被告稱王惠
    鍹為「老母」）調取現金600萬元，因原告表示以500萬元整
    數較為方便運用，被告乃於當日在桃園住所外之便利商店附
    近的被告車上，將其中500萬元以現金方式交付原告。原告
    於110年8月17日是為確認110年8月18日之交割款是否為482
    萬元，才有原告所提出之LINE對話紀錄。依原告所提出之匯
    款單及LINE對話記錄，無從證明兩造有何借貸關係存在，而
    是被告委託原告進行股票交割。
　㈢並聲明：請求駁回原告之訴及假執行之聲請，如受不利判決
    ，請准供擔保免為假執行。　
貳、兩造不爭執及爭執事項
一、不爭執事項：
    原告於110年8月18日分別匯款240萬元、242萬元（即系爭借
    款）至被告設於新光銀行新生南路分行帳號0000000000000
    帳戶。（見本院卷79、108頁）
二、爭執事項： 
　㈠原告依金錢消費借貸法律關係，請求被告返還482萬元及法定
    遲延利息，有無理由？
　㈡原告主張被告係以詐術使原告交付系爭借款，依侵權行為規
    定請求被告返還482萬元，有無理由？　
參、本院判斷：
一、民事訴訟法第277條規定：「當事人主張有利於己之事實者
    ，就其事實有舉證之責任。但法律別有規定，或依其情形顯
    失公平者，不在此限。」故主張法律關係存在之當事人，須
    就該法律關係發生所須具備之特別要件，負舉證之責任，至
    於他造主張有利於己之事實，應由他造舉證證明之。本件原
    告主張其與被告間就系爭款項存在消費借貸之法律關係，既
    為被告所否認，依法原告自應就兩造間就系爭款項存在消費
    借貸契約之事實，負舉證之責任；至於被告另抗辯其有給付
    原告500萬元事實，依法自應由被告負舉證之責任。
二、兩造間就系爭482萬元，存在消費借貸契約之法律關係：
　㈠原告於110年8月18日分別匯款240萬元、242萬元（即系爭借
    款）至被告設於新光銀行新生南路分行帳號0000000000000
    帳戶乙節，業據原告提出匯款憑條及匯款申請書為證（見本
    院卷79頁），並為被告所不爭執（見本院卷108頁），自堪
    採憑。
　㈡依卷附原告所提且為兩造所不爭執之LINE對話紀錄，被告於1
    10年8月17日對話中留言「晚點再跟我老母靠邀一下，看他
    會不會心軟」、「但明天還是麻煩你囉」、「明天是482」
    等語（見本院卷73、75頁）。原告乃於110年8月18日將二筆
    分別為242萬元、240萬元款項匯予被告，並將匯款單拍照上
    傳至LINE予被告（見本院卷79、81、83頁）；後被告即留言
　　「老媽要匯款了」，原告隨即留言「明天回65。剩417，你
    在算一下。後天回。這樣」，被告亦回覆「好喔」等語（見
    本院卷85頁）。又原告於110年8月19日則留言「等等轉65給
    我。謝謝嘿」等語（見本院卷89頁）。可知就系爭482萬元
    款項，被告確有承諾於110年8月20日返還給原告。是依上開
    所述，足證原告所匯給被告之系爭482萬元款項，確係基於
    消費借貸之法律關係，而非被告所辯係交割股票之款項所用
    ，否則豈會110年8月18日匯款後，旋即於翌日（19日）即先
    返還部分款項65萬元，餘款417萬元則於8月20日還清。
三、被告並無法證明已有交付500萬元之現金給原告：
　　本件被告辯稱其已交付500萬元現金給原告，既為原告所否
    認，則就該有利於被告之事實，依法自應由被告負舉證之責
    任。然就此部分，被告訴訟代理人於本院111年2月24日言詞
    辯論期日明確陳稱：有與被告確認過，被告表示無法提出證
    據等語（見本院150頁）。故就此部分之事實，被告既無法
    舉證以實其說，其空言主張該事實，自無可採。
四、承上所述，原告既舉證證明兩造間存在482萬元消費借貸之
    法律關係，且被告應於110年8月20日負返還義務，則自翌日
    （即8月21日起）被告自應負遲延責任，而其利率則以年息5
    %計算（民法第203條參照）。從而，本件原告依消費借貸之
    法律關係，聲明請求被告應給付原告482萬元，及自110年8
    月21日起至清償日止，按年息5%計算之利息，為有理由，應
    予准許。
五、兩造陳明願供擔保請准宣告假執行及免為假執行，經核均無
    不合，爰分別酌定相當擔保金額准許之。
六、本件事證已經明確，兩造其餘主張舉證及攻擊防禦方法，核
    與判決結果不生影響，故不一一論述。
肆、結論：原告之訴為有理由，依民事訴訟法第第78條、第390
    第2項，第392條第2項，判決如主文。
中　　華　　民　　國　　111 　年　　3 　　月　　24　　日
                  民事第二庭    法  官  李悌愷
正本係照原本作成。
如對本判決上訴，須於判決送達後20日內向本院提出上訴狀（須
附繕本）。如委任律師提起上訴者，應一併繳納上訴審裁判費。
中　　華　　民　　國　　111 　年　　3 　　月　　24　　日
                                書記官  蘇文熙